【裁判字號】    98,交聲,2974
【裁判日期】    981230
【裁判案由】    聲明異議
【裁判全文】
臺灣高雄地方法院交通事件裁定        98年度交聲字第2974號
原處分機關  高雄市政府交通局
異  議  人
即受處分人  甲○○
上列異議人因違反道路交通管理處罰條例案件，對於高雄市政府
交通局民國98年10 月26 日所為之裁決（高市交裁字第裁32-BO0
000000號），聲明異議，本院裁定如下：
    主  文
異議駁回。
    理  由
一、原處分意旨略以：異議人即受處分人甲○○（下稱異議人）
    於民國98年1 月22日17時許，騎乘車號ZEW-449 號輕型機車
    ，由北向南沿高雄市○○路行駛，行至港興街口之有燈光號
    誌管制之交岔路口時闖紅燈，因闖紅燈遭警舉發，嗣原處分
    機關依道路交通管理處罰條例第53條第1 項、第63條第1 項
    第3 款之規定，裁處異議人罰鍰新臺幣4,500 元，並違規記
    點3 點等語。
二、聲明異議意旨略以：異議人於上揭時間，雖曾騎乘車牌號碼
    ZEW-449 號輕型機車，由北向南行駛於高雄市○○路上，行
    至港興口之有燈光號誌管制之交岔路口時，遭員警欄停以闖
    紅燈為由予以舉發，然異議人行至該路口時為綠燈，本件執
    勤警員誤認異議人係在紅燈亮起之情況下駕車進入路口，原
    處分機關未經查明即貿然對於異議人加以裁罰，於法不合。
    從而，異議人不服原裁處，乃提起本件異議云云。
三、按汽車駕駛人，行經有燈光號誌管制之交岔路口闖紅燈者，
    處新臺幣1 千8 百元以上5 千4 百元以下罰鍰，並記違規點
    數3 點，道路交通管理處罰條例第53條第1 項及第63條第1
    項第3 款分別定有明文。
四、經查：
（一）異議人於上開時、地，騎乘上揭輕型機車，而經原處分機
      關以行經有燈光號誌管制之交岔路口闖紅燈為由掣單舉發
      並裁罰之事實，為異議人所不爭執，並有高雄市政府警察
      局98年1 月22日高市警交字第B00000000 號舉發違反道路
      交通管理事件通知單、高雄市政府交通局98年10月26日高
      市交裁字第裁32-BO0000000號違反道路交通管理事件裁決
      書各1 份、高雄市政府警察局小港分局98年2 月5 日高市
      警港分二字第0980002211號函及本件舉發員警所繪舉發現
      場圖（見本院卷第9 頁至第11頁、第34頁）在卷可稽，應
      堪認定。
（二）異議人雖辯稱：其係綠燈通過上揭路口云云，然查，其於
      本院審理時自承：其遭警察欄停時，其後有一部機車跟著
      因闖紅燈遭欄停乙節，核與證人即當日執行勤務舉發本違
      規事件之高雄市政府警察局小港分局小港派出所員警（下
      稱舉發員警）陳麗芳於本院審理時證謂：當時異議人後面
      又跟著1 部車也闖紅燈，異議人之機車與該機車前後很近
      ，幾乎是一起攔下來等語相合（見本院卷第28頁、第29頁
      ），足見當時緊接在異議人之後，確有1 部機車因闖紅燈
      遭欄停之情事，據此，衡之該部與異議人所騎乘之機車甚
      為相近之機車，當時確有闖越上揭路口紅燈之事實，則異
      議人騎乘機車通過上揭路口是否猶可能為綠燈，實非無疑
      ；再者，異議人於上揭時間，騎乘上開輕型機車行經上揭
      路口闖紅燈乙節，業經證人即舉發員警陳麗芳於本院審理
      時證謂：「（問：妳對於本件的情形是否尚有印象？）還
      有印象。（問：妳是否有親眼看見異議人違規的情形？）
      我當時站在裡面，但是我站的角度，可以看到紅綠燈，所
      以有看到異議人違規的情形。……（問：你們一般而言是
      如何去判斷開車或騎車的人是否有闖紅燈？）我們是兩人
      共同執勤，我們判斷的情形是目視，就是已經是紅燈的時
      候，車輛還繼續往前行駛。……（問：你們如何判斷在黃
      燈與紅燈之間，車輛行駛時，就係闖紅燈或是闖黃燈？）
      當已經換紅燈的時候，車輛還繼續往前行駛，我們的角度
      還看不到停止線的位置，但是本件我看到的時候，其他車
      子都已經停止下來了。（問：妳剛才說其他的車子已經停
      止下來，異議人騎的機車是在其他人車子的前面或後面？
      ）他是機車的第一台，我是有先看到旁邊的汽車已經停止
      了，已經是紅燈了，他那時候還沒有通過路口，正要通過
      。（問：那些汽車停止的時候，異議人的機車是在汽車的
      前面還是後面？）後面，但他還繼續往前。」等語明確（
      見本院卷第26頁至第28頁），再酌以警員執行公務時，本
      身即受有行政懲處責任之監督，且其到庭具結作證，更係
      以刑事責任擔保其證言之真實性，復以證人即舉發員警蔡
      明憲與異議人素不相識，亦無誣陷異議人之必要，又舉發
      當日天氣晴朗，另證人即舉發員警陳麗芳當日所站立之位
      置距上揭路口僅20公尺左右，且其視力經矯正後正常等情
      ，業經證人即舉發員警陳麗芳於本院審理時證陳屬實（見
      本院卷第26頁、第27頁），復以證人即舉發員警陳麗芳當
      日所站立之位置係在路邊大樹之後方乙情，雖為證人即舉
      發員警陳麗芳於本院審理時證述在卷，然其另證陳：其所
      站立之位置雖在路邊之樹旁，但該位置之角度仍可看見上
      揭路口之燈光號誌等語（見本院卷第26頁、第29頁），再
      觀之卷附之現場照片（見本院卷第6 頁），可知路旁固然
      有種植整排之路樹，然路口之燈光號誌係以彎曲方式高聳
      立於路口，其中一端為立於半空中之燈光號誌，且其位置
      已接近馬路之中央，因此，即使員警舉發當時係站立於路
      旁之大樹邊，衡情仍應可見到該燈光號誌無疑，則異議人
      另辯稱：警員立於馬路邊之大樹旁，應無法見到紅綠燈云
      云，並不可採，據上，可知本件舉發員警於舉發當時應無
      受其視力、視線、天色及其所在位置影響之情形，應無誤
      看或誤為判斷之可能，是證人即舉發警員陳麗芳之上開證
      述內容，以及其所記錄舉發通知書之本件違規事實，經核
      應無不可採信之處。綜上，異議人於上揭時地確有騎乘上
      揭機車闖越紅燈之違規行為，應無疑問。
（三）至異議人雖極力辯稱：其駕車通過本件違規路口時，其行
      向燈號係為綠燈等情，然異議人並未就本件執勤警員之舉
      發有誤，或其進入路口當時之行向燈號係屬綠燈等事項，
      提出相關事證以供調查，且經核亦無其他證據足資認定本
      件執勤警員確有捏造事實違法取締之情形。復證人即舉發
      員警陳麗芳就本件違規事實之相關證述內容，經核並無不
      合常理之處，已如前述，故異議人猶執前詞予以爭辯，尚
      非可採。
五、綜上所述，異議人於上述時、地，騎乘輕型機車行經有燈光
    號誌管制之交岔路口闖紅燈之違規事實既可認定，則原處分
    機關即高雄市政府交通局據此並引用道路交通管理處罰條例
    第53條第1 項及第63條第1 項第3 款等規定，裁處異議人罰
    鍰新臺幣4,500 元，並記違規點數3 點，於法尚稱妥適。至
    於異議人任意指摘本件原裁決處分有所不當，經核並無理由
    ，故應予以駁回。
六、據上論斷，應依道路交通案件處理辦法第19條，裁定如主文
    。
中    華    民    國    98    年    12    月    30    日
                        交通法庭 法  官  王參和
以上正本證明與原本無異。
如不服本裁定，應於收受送達後5 日內向本院提出抗告狀。
中    華    民    國    98    年    12    月    30    日
                                 書記官  陳惠玲

司法院資訊處製作；財團法人民間司法改革基金會備份。
